臺灣高等法院刑事判決
上　訴　人
即　被　告　甲○○
上列上訴人因妨害名譽案件，不服臺灣士林地方法院93年度易字
第916號，中華民國94年7月11日第一審判決（聲請簡易判決處刑
案號：臺灣士林地方法院檢察署93年度偵字第9300號），提起上
訴，本院判決如下：
    主  文
上訴駁回。
    事  實
一、甲○○因與戊○○（別名簡靈品）間有多項訴訟糾紛，竟基
    於意圖散布於眾之概括犯意，先於某不詳時間印製標題名為
    「通緝抓拿」，並載有「他倆是親兄弟面容很相似，常用『
    假名』及假借『他人公司之名』到處騙人及到處『檢舉』害
    人（請參閱『教育部公文函第5-7 條及騙人之假名片）」等
    文字及戊○○和戊○○之兄簡文峰之相片各1 張之彩色文宣
    ，併同內容為「同學們，請大家告訴大家，被告簡文峰、簡
    靈品、張尚恩到處以假名詐騙學生，以免造成更多人受騙，
    若有人被騙要告他們，可向法院提訴。」之警告函（簡文峰
    、張尚恩二人未提告訴），以及臺灣板橋地方法院檢察署證
    人傳票3 紙，裝置於信封內（以下稱「黑函」），連續於附
    表所載時間、地點，佯以附表所示寄件人身分，以附表所列
    之丙○○、南華高中校長、李美華（收件人誤載為林美華）
    、魏玉菁、歐育成及戊○○父母為收件人，郵寄至如附表所
    示之地點，而散布文字，指摘足以毀損戊○○名譽之事。嗣
    經丙○○、南華高中美容科主任陳宜榛、李美華、魏玉菁、
    戊○○父母收到上開黑函，分別告知戊○○，始知上情。
二、案經戊○○訴由台灣士林地方法院檢察署檢察官偵查後聲請
    簡易判決處刑，本院士林簡易庭認為不宜以簡易判決處刑，
    改依通常程序審理。
    理  由
一、訊據被告甲○○矢口否認有何加重誹謗之犯行，辯稱：該份
    黑函並非伊所寄發，證人丙○○、李美華及魏玉菁均為告訴
    人戊○○公司員工，且丙○○與伊有妨害名譽之訴訟，所為
    證述不足採信，文宣不是伊做的，伊不會打字，伊都是用寫
    的云云。
二、惟查上揭犯罪事實，業據證人即告訴人戊○○於警詢、偵查
    及原審及本院審理中指訴甚詳，稱：伊和被告間有偽造文書
    以及妨害名譽等訴訟，大約已經有1、2年時間的糾紛。一開
    始是在 93年4月26日，南華高中收到黑函先打電話給伊，後
    來李美華、魏玉菁、丙○○、歐育成以及伊父母均有收到，
    並將信函拿給他看，因為通緝抓拿文宣上的相片，是當時伊
    在利澤國中招生時，被告員工喬素美和另一名員工對伊所拍
    攝的，所以可以確認是被告所寄發的等語（見偵字第6763號
    卷第3頁至第5頁、偵字第9300號卷第9頁至第10 頁、原審卷
    第51頁至第57頁筆錄）。
三、證人即告訴人戊○○之指訴，經核與證人丙○○、李美華、
    魏玉菁、陳宜榛證述之情節大致相符：
（一）證人丙○○於警訊時證稱： 93年3月29日因同事楊佳鈴相
      約，故與友人楊佳鈴、魏玉菁一起去唱歌，才認識被告，
      在唱歌時，被告有告訴伊說要搞垮伊公司，並要伊到他的
      美髮店去工作，過1、2天被告打電話到公司找伊，說過幾
      天會收到一封信，結果便收到以伊學校為名義散發的黑函
      ，但這並不是學校寄的信，因為格式不同。伊同事李美華
      、魏玉菁及歐育成均有接到等語（見偵字第 6763號卷第9
      頁至第10頁）。雖證人丙○○於本院審理時經傳喚因所在
      不明而傳喚不到，惟其於偵查時所供經核與告訴人戊○○
      之指訴，及證人李美華、魏玉菁、陳宜榛等人之證詞相符
      ，其於司法警察調查中所為之陳述，雖係被告以外之人於
      審判外之陳述，惟既經證明具有可信之特別情況，且為證
      明犯罪事實之存否有所必要，依刑事訴訟法第第159-3 條
      第3款之規定，自得為證據。
（二）證人李美華於警訊時證稱：因有收到一封黑函，隔很久後
      ，有一名自稱為李先生的人打電話來問說有無收到。歐育
      成也有收到的等語（見偵偵字第6763號卷第12頁至13頁）
      。於原審到庭仍證稱確有收到被告寄來之黑函及傳票，事
      後被告亦有打電話過來等語（見原審卷第47頁至第50頁）
      。
（三）證人魏玉菁於偵查及原審證稱：93年3月29 日因與友人丙○○一起去唱歌，才認識被告，在唱歌時，被告有告訴伊
      說要搞垮伊公司，並表示對告訴人戊○○不滿，過幾天被
      告打電話到公司找伊，說過幾天會收到一封包括法院傳票
      、警告函及抓拿通緝DM的信，結果就在板橋市○○路○ 段
      411號3樓公司，收到以伊學校為名義散發的黑函，伊同事
      丙○○、魏玉菁及歐育成均有接到，因為被告打電話來說
      有問說當天唱歌高不高興，所以可以確認是被告打的電話
      等語（見偵字第6763號卷第15頁至第16 頁、原審卷第 39
      頁至第46頁）。
（四）證人陳宜榛於原審審理中到庭證稱：大約1、2年前，有收
      到一份講述告訴人戊○○兄弟不法行為的信函，後來就打
      信封上的電話去詢問，但接聽的人說沒有叫做陳美華的人
      ，便轉給他們的主管聽，對方主管就要求她將信的內容傳
      真過去，之前因告訴人至學校作畢業生的就業輔導，所以
      有見過告訴人一面等語（見原審卷第94頁至第97頁）。
（五）證人乙○○於本院審理時到庭證稱：在莊敬高中開會的時
      候，確有看過一份標題為「通緝抓拿」的文宣等語（見本
      院94年10月6日審判筆錄）。
（六）證人丁○○於本院審理時到庭證稱：在莊敬高中時，被告
      有拿出一份標題為「通緝抓拿」的文宣在被告拿給伊看之
      前，告訴人也有拿給伊看，並說係被人陷害等語（見本院
      94年10月6日審判筆錄）。
四、此外，並有警告函1份（見偵字第6763號卷第40 頁）、通緝
    抓拿文宣（雙面）1紙（見偵字第6763號卷第22 頁）、台灣
    板橋地方法院檢察署證人傳票3紙（見偵字第 9300號卷第30
    頁至第32頁），及93年4月1日郵件「收件人丙○○、寄件人
    台北縣樹林國中家長會」、93年4月21 日「收件人南華高中
    校長、寄件人陳美華」、93年5月3日內湖郵局第973483號掛
    號郵件「收件人魏玉菁，寄件人親民專科學校」、93年5 月
    4日土城青雲郵局第904932 號掛號郵件「收件人林美華，寄
    件人台北縣新店市開明高級職業學校」、93年5月4日土城青
    雲郵局第904931號掛號郵件「收件人歐育成、寄件人台北縣
    新店市開明高級職業學校」、93年5月4日郵件「收件人簡爸
    爸媽媽，寄件人台北縣新店市開明高級職業學校」之信封 6
    紙（見偵字第6763號卷第23頁至第26頁、偵字第9300號卷第
    28頁、第34頁）存卷可佐。
五、次查被告於寄發前述黑函後，隔數日即打電話予證人丙○○
    、李美華及魏玉菁等人，確認有無收到該封黑函之情，業據
    證人丙○○、李美華、魏玉菁證述明確。雖被告辯稱證人丙○○、李美華及魏玉菁為告訴人戊○○公司員工，以及丙○○與其之間有妨害名譽訴訟，故彼等證述不值採信等語。惟
    查上開信函中其中93年4月21 日收件人為南華高中校長之信
    封上，所載之寄件人電話為 00-00000000；又土城青雲郵局
    第904931號及第904932號掛號郵件，寄件人聯絡電話亦為00
    - 00000000，而該支電話登記使用人即為告訴人戊○○，有
    中華郵政股份有限公司板橋郵局93年8月9日板營字第093020
    0643號函及中華電信股份有限公司臺灣北區電信分公司板橋
    營運處93年8月18日板服（93）字第7991 號函檢送之中華電
    信股份有限公司市內電話業務申請書在卷可參（見偵字第67
    63號卷第61頁至第62頁）。倘若該份黑函確為告訴人戊○○
    所捏造，衡情告訴人戊○○並無需於寄發信件時，留存自己
    真實電話，以致暴露信件來源而被查悉其捏造之情事。何況
    告訴人戊○○殊無可能自毀名譽，蒙受遭員工乃至合作學校
    誤解之風險，散發該份黑函以達誣陷被告之目的。堪認上揭
    黑函之真實寄件者，應係假冒告訴人戊○○之名義而為之。
    再參以上開黑函內包括臺灣板橋地方法院檢察署刑事證人傳
    票3紙（見偵字第9300號卷第30頁至第32 頁），此經證人李
    美華及魏玉菁於原審審理時證述在卷，雖前揭證人傳票上之
    案號及所傳喚對象之姓名均係空白，僅留存「被告簡光山 」
    「被告張竣源」等姓名及案由，然經與證人張竣源之前案紀
    錄表相互參照，可分辨其中一件傳票為臺灣板橋地方法院檢
    察署93年度偵字第105 號被告張竣源等違反著作權法案件之
    傳票（即偵字第9300號卷第31頁所附之證人傳票）。再經核
    閱臺灣板橋地方法院檢察署93年度偵字第105 號案件全卷，
    該案偵查時檢察官僅曾傳喚案外人喬素美到庭作證，而該案
    外人喬素美與被告係設址於同一戶籍（即是台北市○○區○○路二０五巷六號四樓），此為被告所是認（見原審 94年6
    月13日審判筆錄第16頁），而被告復為上揭臺灣板橋地方法
    院檢察署93年度偵字第105 號偵查案件之告訴代理人，顯見
    上開傳票係寄送給案外人喬素美所有，以被告與案外人喬素
    美設址於同一戶籍而言，被告正得以接近而取得該傳票之狀
    態，是以前揭傳票既為被告得以接近取得，參諸被告自承與
    告訴人戊○○間有多起訴訟糾紛（見原審卷第12頁），且被
    告亦坦承曾書寫並傳真一份信函予告訴人戊○○，內容包括
    「莫非將來法院的傳單你們也要拒收而成為通緝犯」等文字
    （偵字第6763號卷第30頁、原審卷第58頁）等情以觀，均足
    以佐證告訴人戊○○之指訴，以及證人丙○○、李美華及魏
    玉菁之證詞為可採，前揭黑函為被告寄發之事實，應可認定
    。被告於本院審理時另辯稱文宣不是伊做的，伊不會打字，
    伊都是用寫的云云。然查被告縱使不熟諳打字，惟當今資訊
    、印刷科技發達時代，被告並非不得假手他人製作上開文宣
    ，是其上開辯解亦不能作為有利之認定。
六、於原審審理時被告雖聲請傳喚證人楊佳鈴到庭作證。然查：
    證人楊佳鈴到庭結證稱：與丙○○等人唱歌當天，被告是向
    她們說如果在告訴人戊○○公司作的不大好，他可以幫忙的
    就幫忙，並沒有說告訴人戊○○之壞話。雖然伊曾經看過警
    告函等相關資料，但已經忘記是在何時何處，由何人拿給伊
    看的。印象中沒有看過通緝抓拿文宣以及證人傳票等資料。
    雖然被告有跟伊說過要打電話給丙○○，但是為證人丙○○
    妨害被告名譽的事情等語（見原審94年6月13日審判筆錄第2
    頁至第11頁）。然依證人楊佳鈴之上開證言，其對於本案之
    黑函內容為何？何人交付觀看等事項既已均不復記憶，亦未
    提出本案確非被告所為之可信證言，自難為有利於被告之認
    定。
七、綜上所述；本案黑函確係被告所寄發之事實，應可認定。被
    告既無積極證據足以證明告訴人戊○○有常用假名及假借他
    人之名到處騙人及到處檢舉之行為，卻任意散布文字指摘告
    訴人戊○○有此行為，自足以毀損告訴人戊○○之名譽，被
    告所辯無非避就之詞，不足採信，本件事證明確，其犯行堪
    以認定，應依法論科。
八、核被告所為，係犯刑法第310條第2項之加重毀謗罪。被告於
    93年5月4日，在土城青雲郵局一處，寄出收件人為李美華及
    歐育成兩份連號之掛號郵件，應係單一加重誹謗行為之接續
    進行，僅論以一罪。又被告先後多次加重誹謗犯行，時間緊
    接，犯罪構成要件相同，顯係基於概括犯意反覆為之，為連
    續犯，應依刑法第56條之規定論以一罪，並依法加重其刑。
九、原審認被告罪證明確，援引刑法第56條、第310條第2項、第
    41條第1項，罰金罰鍰提高標準條例第1條前段、第2 條之規
    定，並審酌被告之生活狀況、智識程度與告訴人戊○○雙方
    興訟多次素有積怨之犯罪動機、目的、刺激、手段，對告訴
    人名譽造成之損害程度，犯罪後猶飾詞圖卸尚無悔意，迄今
    仍未與告訴人達成民事和解等一切情狀，量處拘役五十日，
    並諭知易科罰金之折算標準，以示懲儆。認事用法，均無不
    合，量刑亦屬妥適，被告提起上訴，其猶執陳詞否認犯罪，
    上訴核無理由，應予駁回。
十、據上論斷，應依刑事訴訟法第368條，判決如主文。
本案經檢察官洪泰文到庭執行職務。
中　　華　　民　　國　　94　　年　　11　　月　　10　　日
　　　　　　　　　刑事第十庭審判長法　官  陳正雄
　　　　　　　　　　　　　　　　　法　官  許宗和
　　　　　　　 　 　　　　　　　　法　官  許錦印
以上正本證明與原本無異。
不得上訴。
                                  書記官  楊妙恩
中　　華　　民　　國　　94　　年　　11　　月　　16　　日
附錄本案論罪科刑法條全文：
中華民國刑法第310條
 (誹謗罪)
意圖散布於眾，而指摘或傳述足以毀損他人名譽之事者，為誹謗
罪，處一年以下有期徒刑、拘役或五百元以下罰金。
散布文字、圖畫犯前項之罪者，處二年以下有期徒刑、拘役或一
千元以下罰金。
對於所誹謗之事，能證明其為真實者，不罰。但涉於私德而與公
共利益無關者，不在此限。
附表
1.於93年4 月1 日，以「台北縣樹林國中家長會」為名，在台北
  市○○○路○ 段114 號台北北門郵局，以丙○○為收件人，寄
  至台北縣板橋市○○路○ 段411 號3 樓。
2.於93年4 月21日，以「板橋市○○路○ 段411 號3 樓，電話：
  （02 ）00000000 ，陳美華寄」為名，在台北縣新莊市某不詳
  郵局，以南華高中校長為收件人，寄至台北市○○路○ 段58號
  。
3.於93年5 月3 日，以「親民專科學校」為名，在台北市內湖區
  ○○○路6 段83號內湖郵局，以魏玉菁為收件人，寄至台北縣
  板橋市○○路○ 段411 號3 樓。
4.於93年5 月4 日，以「台北縣新店市開明高級職業學校」為名
  ，在台北縣土城市○○路138 號土城青雲郵局，以李美華為收
  件人（信封誤載為林美華），寄至台北縣板橋市○○路411 號
  3 樓。
5.於93年5 月4 日，以「台北縣新店市開明高級職業學校」為名
  ，在台北縣土城市○○路138 號土城青雲郵局，以歐育成為收
  件人，寄至台北縣板橋市○○路411 號3 樓。
6.於93年5 月4 日，以「台北縣新店市開明高級職業學校」為名
  ，在台北縣板橋市某不詳地點，以簡爸爸、媽媽為收件人，寄
  至宜蘭縣員山鄉○○村○○路51號。
